臺灣高等法院臺南分院刑事判決　　　九十二年度上訴字第一四六四號　Ａ
　　　上　訴　人
　　　即　被　告　乙　○　○
　　　指定辯護人　本院公設辯護人　丙　○　○
右上訴人因毒品危害防制條例案件，不服臺灣雲林地方法院九十二年度訴字第三四七
號中華民國九十二年十一月二十八日第一審判決（起訴案號：臺灣雲林地方法院檢察
署九十一年度偵字第五九、第二八八一號），提起上訴，本院判決如左：
      主      文
原判決關於共同連續非法販賣第一級毒品部分暨定執行刑部分，均撤銷。
乙○○共同連續販賣第一級毒品，處有期徒刑柒年陸月，扣案之第一級毒品海洛因柒
包（驗後合計淨重壹點肆公克，包裝重壹點肆玖公克）、第二級毒品安非他命壹包
（驗餘淨重零點貳柒肆公克），均沒收銷燬之，販賣毒品所得新臺幣貳萬壹仟玖佰
元沒收之，如全部或一部不能沒收時，以其財產抵償之。
      事      實
一、乙○○明知綽號「阿牛」姓名不詳之成年男子（現由檢察官偵辦中），以販賣第
    一級毒品海洛因及第二級毒品安非他命牟利，因其本身染有吸食毒品之惡習需要
    毒品施用，乃與該「阿牛」之人互為犯意之聯絡，基於概括之犯意，共同連續販
    賣第一級毒品及第二級毒品，先後：
（一）於九十一年五、六月間某日，受綽號「阿牛」之人指示，在雲林縣麥寮鄉「阿
      牛」住處，向「阿牛」取得已分裝好之第一級毒品海洛因七包，送至雲林縣麥
      寮鄉○○路與泰順路口之「民雄肉包店」，以每小包新臺幣（下同）一千元之
      價格，販賣予某不詳姓名之人，販賣毒品所得七千元全數交給「阿牛」，「阿
      牛」即贈送海洛因一小包給乙○○作為報酬。
（二）於九十一年五、六月間某日，再受綽號「阿牛」之人指示，在雲林縣麥寮鄉○
      ○路口與泰順路口之「民雄肉包店」前，向「阿牛」取得已包裝好之第一級毒
      品海洛因七包、第二級毒品安非他命一包，送至雲林縣麥寮鄉某處，以海洛因
      、安非他命每小包均一千元價格，販賣予某不詳姓名之人，販賣毒品所得八千
      元全數交給「阿牛」，「阿牛」即贈送海洛因一小包給乙○○作為報酬。
（三）於九十一年七月七日上午十時許，又受綽號「阿牛」之人指示，在雲林縣麥寮
      鄉○○路口與泰順路口之「民雄肉包店」，向「阿牛」取得已分裝好之第一級
      毒品海洛因十四小包、第二級毒品安非他命一小包，送至雲林縣崙背鄉某處，
      以海洛因每小包一千元價格，先後販賣予三名姓名不詳之人，各為二包、三包
      、二包合計七包，分別得款二千元、三千元、一千九百元，合計六千九百元（
      其中一名買毒者少給一百元）。嗣於九十一年七月七日下午一時十分許，在雲
      林縣麥寮鄉○○號道路三盛段產業道路旁，因所騎機車故障，適遇警前來，一
      時心慌欲逃跑時，為警發覺行跡可疑，上前盤查而查獲，並扣得之海洛因七小
      包（驗後合計淨重一．四三公克，包裝重一．四九公克）、第二級毒品安非他
      命一包（驗餘淨重○．二七三四公克）（按其中安非他命一小包係因意圖營利
      而販入，尚未販售），及販賣毒品所得六千九百元（乙○○連續竊盜、詐欺部
      分，經原審各判處有期徒刑六月，經乙○○上訴後撤回而告確定）。
二、案經雲林縣警察局台西分局報請臺灣雲林地方法院檢察署檢察官偵查起訴。
      理      由
一、右揭被告乙○○如何受綽號「阿牛」之人指示連續販賣第一級毒品海洛因、第二
    級毒品安非他之事實，業據其坦白承認，復有販賣毒品所得六千九百元、九十一
    年七月七日查獲之海洛因白粉七小包及安非他命結晶一小包扣案、所得及毒品照
    片三張附卷可稽（見警卷第八至十頁），又經檢察官將扣得之白粉七小包及結晶
    一小包，分別送請法務部調查局、國防部憲兵司令部刑事鑑識中心鑑驗結果白粉
    確含海洛因成分，結晶含有甲基安非他命成分，此有法務部調查局九十一年八月
    二十日調科壹字第一六○○○一八一一號函，及國防部憲兵司令部刑事鑑識中心
    九十二年五月二日（九二）宇鑑字第○五九○一號函各一紙在卷可按（見偵字第
    二八八一號卷第十二、十六頁）。
二、次查我國政府對於販賣海洛因及安非他命之查緝一向甚嚴，法院對之亦通常科以
    重度刑責，而海洛因及安非他命均是量少價高，稍一調整份量或價格，出售者即
    可取得暴利，如果無利可圖，一般人那可能甘冒重刑而轉讓海洛因及安非他命？
    從而，雖然難以考查本案共犯綽號「阿牛」之人其販入與賣出之精確數量、確實
    價格，致難以計算其價差。惟依前述推斷，應該可能認定被告與「阿牛」販賣海
    洛因及安非他命，有賺取差價之營利意圖。
三、綜上所述，被告上開自白與事實相符，應堪採信，本件事證明確，被告之販賣毒
    品犯行，已經可以認定，應依法論罪科刑。至被告迭次指稱所稱阿牛之人即為甲
    ○○（原名丁國賀，見警卷第四頁反面、原審卷三八頁正反面、一五九頁正反面
    、本院九十三年二月二十六日審判筆錄），並指證其相片無訛（見警卷第七頁、
    原審卷三八頁反面、一四五頁、本院九十三年二月二十六日審判筆錄）。惟被告
    所指之「甲○○」並未因被告之指證，而經檢察官提起公訴，檢察官於原審並陳
    稱目前調查中，因為還沒有查到甲○○確實之犯行等語（見原審卷第一四九頁）
    ，經原審雲林縣警察局台西分局函查有無破獲情事，據其向原審查證報告稱未發
    覺因被告之指述而查獲甲○○涉嫌毒品案件之相關文件資料，有查證報告可稽（
    見原審卷第六九頁），自難認被告所指綽號「阿牛」之人即為「甲○○」，併予
    敘明。
四、按海洛因、安非他命分別係毒品危害防制條例第二條第二項第一款、第二款所稱
    之第一級毒品、第二級毒品，不得持有、販賣。又按毒品危害防制條例第四條之
    販賣毒品罪所稱之販賣，不以販入後復行賣出為必要，祇要以營利為目的，而有
    販入或賣出行為之一者，即足構成販賣毒品既遂，最高法院著有九十一年度台上
    字第五九三五號判決要旨可資參照。查綽號「阿牛」之人之販入毒品海洛因、安
    非他命係意在轉售牟利，已經本院認定如前，即被告乙○○其後為警查獲時縱有
    毒品未及賣出，此觀被告於原審所稱「（法官問：你剛才提到安非他命一小包不
    是要販賣的？答）也是要賣的。」「（審判長問：第三次之安非他命壹包也是準
    備要販賣？答）是。」「（審判長問：為何沒有賣出去？答）也是有意要賣，但
    是因為沒有人購買，所以沒有賣出去。」觀之自明（見原審卷第四十頁反面、一
    四二頁反面），惟依前揭最高法院見解，仍屬已達既遂程度。核被告販賣毒品所
    為，係犯毒品危害防制條例第四條第一項、第二項之販賣第一級毒品及第二級毒
    品罪。被告販賣第一級毒品、第二級毒品而分別持有第一級毒品海洛因及第二級
    毒品安非他命，為販賣之高度行為所吸收，不另論罪。被告與綽號「阿牛」之人
    就販賣毒品部分，具有犯意聯絡及行為分擔，為共同正犯。被告第二次、第三次
    販賣第一級毒品海洛因及販賣第二級毒品安非他命等犯行，係以一販賣毒品行為
    觸犯販賣第一級毒品罪及販賣第二級毒品罪名，為想像競合犯，屬裁判上一罪關
    係，應依刑法第五十五條之規定，從較重之毒品危害防制條例第四條第一項之販
    賣第一級毒品罪處斷。被告先後多次販賣第一級毒品犯行，均時間緊接、方法相
    同，觸犯構成要件相同之罪，顯係基於概括犯意為之，均為連續犯，皆應依刑法
    第五十六條之規定，以一罪論，並加重其刑，惟被告販賣毒品犯行，其法定最重
    本刑為死刑及無期徒刑部分，依法不得加重其刑。查被告因染有吸毒之惡習致罹
    刑章，其參與販賣毒品之構成要件，目的僅在獲取海洛因以供自己施用，所得甚
    少，且於警訊及偵審理中即坦白認罪，並提供所販賣毒品之來源，顯然有配合警
    方查緝毒品之誠意，本院認其犯罪情節尚非重大，如科以法定最低刑，仍嫌過重
    ，情輕法重，爰參照司法院大法官會議釋字第二六三號解釋意旨，依刑法第五十
    九條規定減輕其刑，其刑之加重減輕，並依法先加後減。至辯護人雖指稱關於被
    告自白是否自首云云，惟查犯人須在犯罪未發覺之前，向該管公務員告知其犯罪
    ，而不逃避接受裁判，方與刑法第六十二條規定之自首條件相符。而所謂發覺，
    並非以有偵查犯罪職權之機關或人員確知其人犯罪無誤為必要，祇須有確切之根
    據，對其發生嫌疑，將之列為偵查之對象，即得謂為已發覺。查被告於自承販賣
    毒品前，警察已先在其手機電池蓋內及腰際皮包內查獲毒品海洛因及安非他命。
    而於被告顯露犯罪痕跡，對其販賣毒品犯行已有「確切之根據而得有合理之可疑
    」，被告始自承犯罪，自不符自首之要件。又毒品危害防制條例第十七條雖規定
    犯「第四條第一項至第四項、第五條第一項至第四項前段、第六條第一項至第四
    項、第七條第一項至第四項、第八條第一項至第四項、第十條或第十一條第一項
    、第二項之罪，供出毒品來源，因而破獲者，得減輕其刑。」惟被告所指之「甲
    ○○」並未經檢察官提起公訴，檢察官於原審並陳稱目前調查中，因為還沒有查
    到甲○○確實之犯行等語（見原審卷第一四九頁），經原審及本院分別向雲林縣
    警察局台西分局函查有無破獲情事，據其向原審查證報告稱未發覺因被告之指述
    而查獲甲○○涉嫌毒品案件之相關文件資料，有查證報告可稽（見原審卷第六九
    頁），而該分局雖函覆稱本分局橋頭所警員王俊民先行於九十一年七月七日在雲
    林縣麥寮鄉○○號道路三盛段產業道路查獲被告非法持有及施用毒品案，並經其
    供述毒品來源係向另嫌甲○○所購買等語，有該局九十三年二月五日台西警刑字
    第０九三０００一一五０號附本院卷可憑，惟此部分亦未經檢察官提起公訴，難
    謂與該規定相合，自不足為減輕其刑之理由。又檢察官起訴被告之犯罪時間自九
    十一年七月四日起依阿牛之人之電話指示，分送第一級毒品海洛因及販賣第二級
    毒品安非他命，係依被告於偵查中之自白為依據。惟被告於原審及本院均已坦認
    「第一次是在九十一年五、六月份間某日，受甲○○之指示，在雲林縣麥寮鄉甲
    ○○住處，向甲○○取得已分裝好之第一級毒品海洛因七包，送至雲林縣麥寮鄉
    ○○路與泰順路口之民雄肉包店，以每小包一千元之價格，販賣予某不詳姓名之
    人，販賣毒品所得七千元全數交給甲○○」；第二次是在九十一年五、六月間某
    日，再受甲○○之指示，在雲林縣麥寮鄉○○路口與泰順路口之民雄肉包店前，
    向甲○○取得已包裝好之第一級毒品海洛因七包、第二級毒品安非他命一包，送
    至雲林縣麥寮鄉某處，以海洛因、安非他命每小包均一千元價格，販賣予某不詳
    姓名之人，販賣毒品所得八千元全數交給甲○○」（見原審卷第三九頁至四十頁
    反面、一四一頁反面、一四二頁、本院九十三年二月二十六日審判筆錄），二者
    所指時間不相符合，惟其於原審及本院中明確指出交易之日期及時間，自以原審
    及本院中所供之時間較為可採。是此部分雖未據檢察官起訴，惟與有罪部分有連
    續犯之裁判上一罪關係，本院自得併予審理。
五、原審因予論罪科刑，固非無見。惟查檢察官起訴被告之犯罪時間係自九十一年七
    月四日起依阿牛之人之電話指示，分送第一級毒品海洛因及販賣第二級毒品安非
    他命，而原判決係認被告於九十一年五、六月間某日起先後三次販賣毒品，但未
    予敘明得併予審理之意旨，尚有未合。又被告同時販賣第一級毒品海洛因及販賣
    第二級毒品安非他命，關係較為密切，自應先論想像競合犯關係，而原判決先論
    連續犯關係，亦有未洽。上訴人即被告上訴意旨，請從輕量刑，雖非以此為理由
    ，惟原判決既有可議，自應由本院將原判決關於共同連續非法販賣第一級毒品部
    分暨定執行部分撤銷改判，以期適法，爰審酌被告僅圖一己私利，竟參與販賣毒
    品之犯行，戕害國民健康，暨其販毒、竊盜、詐欺犯罪動機、目的均為獲取毒品
    以供施用、及其犯罪之手段、所得利益、所生危害及犯後坦承犯罪等一切情狀，
    量處有期徒刑七年六月。扣案海洛因七小包（驗後合計淨重一．四三公克，包裝
    重一．四九公克）、第二級毒品安非他命一包（驗餘淨重○．二七三四公克），
    屬違禁物，應依毒品危害防制條例第十八條第一項前段規定，宣告沒收銷燬之。
    販賣毒品所得共二萬一千九百元，應依毒品危害防制條例第十九條第一項之規定
    宣告沒收，如全部或一部不能沒收時，應以其財產抵償之。
據上論結、應依刑事訴訟法第三百六十九條第一項前段、第三百六十四條、第二百九
十九條第一項前段，刑法第二十八條、第五十六條、第五十九條、毒品危害防制條例
第四條第一項、第二項、第十八條第一項前段、第十九條第一項，判決如主文。
本件經檢察官王碧霞到庭執行職務。
中    華    民    國      九十三      年      三      月      十一      日
                                  臺灣高等法院臺南分院刑事第四庭
                                      審判長法官  鄭    文    肅
                                            法官  陳    珍    如
                                            法官  高    明    發
右正本證明與原本無異。
如不服本判決，應於判決送達後十日內向本院提出上訴狀，其未敘述理由者並應於提
出上訴狀後十日內向本院補提理由書（應附繕本)。
                                      法院書記官  陳    淑    貞
中    華    民    國      九十三      年      三      月      十二      日
附錄本案論罪科刑法條：
毒品危害防制條例第四條
製造、運輸、販賣第一級毒品者，處死刑或無期徒刑；處無期徒刑者，得併科新臺幣
一千萬元以下罰金。
製造、運輸、販賣第二級毒品者，處無期徒刑或七年以上有期徒刑，得併科新臺幣七
百萬元以下罰金。
製造、運輸、販賣第三級毒品者，處五年以上有期徒刑，得併科新臺幣五百萬元以下
罰金。
製造、運輸、販賣第四級毒品者，處三年以上十年以下有期徒刑，得併科新臺幣三百
萬元以下罰金。
製造、運輸、販賣專供製造或施用毒品之器具者，處一年以上七年以下有期徒刑，得
併科新臺幣一百萬元以下罰金。
前五項之未遂犯罰之。
